臺灣高等法院刑事判決　　　　　　　　 96年度上易字第525號
上　訴　人　台灣桃園地方法院檢察署檢察官
被　　　告　丙○○
上列上訴人因被告竊盜案件，不服臺灣桃園地方法院95年度易字
第588號，中華民國96年1月17日第一審判決（起訴案號：臺灣桃
園地方法院檢察署95年度偵字第6838號），提起上訴，本院判決
如下：
    主  文
上訴駁回。
    理  由
一、公訴意旨：
    公訴意旨略以：被告丙○○基於意圖為自己不法所有之概括
    犯意，先於民國95年2月8日下午4時許，在告訴人丁○○所
    經營位於桃園縣楊梅鎮○○路○段52號之汽車美容店內，趁
    告訴人丁○○不注意之際，竊取丁○○所有而放置於辦公室
    桌上之新臺幣（下同）10元硬幣30枚，共計300元，得手後
    旋即離去，並向在前址門外經營檳榔攤之乙○○（起訴書誤
    載為王雅涵）兌換同額紙鈔花用；復於95年3月8日下午1時
    許，被告丙○○見上址屋內無人且鐵門深鎖，未經丁○○同
    意，擅以徒手強拉前址已上鎖鐵門之方式，將該鐵門破壞後
    ，進入屋內搜尋財物約20分鐘，然因告訴人丁○○未放置財
    物於屋內而未能得逞，於離去之際，適丁○○及其夫自外購
    物返家發現，當場逮捕，報警究辦，因認被告丙○○涉犯刑
    法第320條第1項之竊盜罪嫌、第306條第1項之侵入住宅罪嫌
    、第321條第2項、第1項第2款之加重竊盜未遂罪嫌（公訴人
    認被告涉犯刑法第306條第1項之侵入住居罪嫌部分，依同法
    第308條第1項規定，須告訴乃論，然此項罪名未據被害人丁○○、戊○○提出告訴，業據臺灣桃園地方法院諭知不受理
    之判決確定）。
二、法律規定及判決例：
    按犯罪事實應依證據認定之，無證據不得認定犯罪事實；又
    不能證明被告犯罪者，應諭知無罪之判決，刑事訴訟法第15
    4條第2項、第301條第1項前段分別定有明文。再按事實之認
    定，應憑證據，苟未能發現相當之證據，或證據不足以證明
    ，自不能以推測或擬制之方法，以為裁判之基礎；且認定犯
    罪事實所憑之證據，其為訴訟上之證明，須達於通常一般人
    均不致有所懷疑，而得確信其為真實之程度者，始得據為有
    罪之認定，倘其證明未達到此一程度，而有合理之懷疑存在
    時，尚難為有罪之認定基礎；苟積極證據不足為不利於被告
    事實之認定時，即應為有利於被告之認定，更不必有何有利
    之證據，最高法院40年台上字第86號、76年台上字第4986號
    、30年上字第816號判例可資參照。另告訴人之告訴，係以
    使被告受刑事訴追為目的，是其陳述是否與事實相符，仍應
    調查其他證據以資審認，此亦有最高法院52年台上字第1300
    號判例可稽。
三、起訴論據及被告之辯解：
    公訴人認被告涉犯前揭犯行，所憑證據無非係以告訴人丁○○之指述、證人乙○○之證述、現場照片6幀為據。被告於
    警詢、偵訊、原審及本院審理中，堅詞否認有何竊盜犯行。
四、本院之判斷：
  (一)有關被告被訴95年2月8日之竊盜犯行部分：
    1.告訴人丁○○與其夫戊○○，於桃園縣楊梅鎮○○路○段5
      2號1樓處，經營甲○○○○○○○○○（以下簡稱汽車美
      容店），由其夫戊○○擔任負責人，告訴人丁○○負責每
      日帳務結算，告訴人丁○○並將1樓旁之空地出租予案外
      人乙○○，搭設檳榔攤經營等情，業據被告自陳在卷，且
      有證人丁○○、戊○○、乙○○於原審審理中證述明確，
      是此部分之事實堪以認定，合先敘明。
    2.被告固坦承其於95年2月8日下午，曾拿一把零錢向案外人
      乙○○兌換紙鈔，惟否認係在汽車美容店內竊取得來，辯
      稱：該零錢是告訴人丁○○之夫戊○○之哥哥即案外人己○○交付予伊等語。經查：
    　(1)證人乙○○於警詢、原審審理中證稱：被告曾於95年2
      　月8日下午4時許，以手拿零錢，自告訴人丁○○經營之
        汽車美容店走出，向伊兌換紙鈔，但因伊檳榔攤不需要
        那麼多零錢，所以沒有跟被告換，事後告訴人丁○○說
        她有一把零錢不見了，伊就跟她說被告曾經拿零錢跟伊
        換，告訴人丁○○問說被告怎麼會有那麼多零錢，伊說
        伊不知道，伊當時並沒有看到被告所拿的硬幣面額是10
        元或50元，當天並無任何人跟伊說汽車美容店有失竊情
        形等語（見偵查卷第16頁、原審95年11月8日審判筆錄
        第6頁至第8頁）。觀諸證人乙○○之證詞，應認被告自
      　白曾拿零錢向伊兌換紙鈔一情，係屬實在而符真實。
    　(2)證人己○○於原審審理中證稱：伊和案外人戊○○是兄
      　弟關係，但並非汽車美容店之股東或承辦業務人員，之
        前因為賭博欠被告一些錢，金額、時間、地點均忘記了
        ，當時並未約定如何把這筆錢還給被告，於95年2月8日
        ，伊曾交付被告200至300元之零錢抵償債務，該零錢係
        置放於汽車美容店內之電玩機台上贏錢落下來的，而且
        那時機台故障，錢是自己落下來，但伊當時沒有注意到
        是機台故障，伊就拿一把零錢給被告，並未清點拿了多
        少錢給被告，當時告訴人丁○○與案外人戊○○並未在
        場，伊並未聽過告訴人丁○○與案外人戊○○提及在95
        年2月8日，他們桌上曾經遺失零錢200元至300元，伊有
        跟告訴人丁○○及案外人戊○○稱關掉機台，但沒有跟
        告訴人丁○○及案外人戊○○告知伊曾拿零錢給被告，
        伊不清楚汽車美容店有無在桌上或抽屜裡面放置零錢供
        客人兌換硬幣把玩機台，因為伊去的時候身上的零錢是
        伊自己的，所以伊沒有兌換等語（見原審96年1月3日審
        判筆錄第7頁至第11頁）。
    　(3)證人即告訴人丁○○於警詢中證稱：95年2月8日下午4
      　時許，伊和伊丈夫在汽車美容店整理車子，被告跑去跟
        伊聊天，趁伊不注意時，偷偷跑到辦公室內，自桌上竊
        取300元（均為10元硬幣），當時伊並未目擊被告竊取
        金錢，但是當時只有他走進辦公室內，被告走了之後，
        伊發現放在桌上的現金300元不見了，當時辦公室內並
        沒有其他人等語（見偵查卷第12頁、第13頁）；嗣證人
        丁○○於原審審理中證稱：被告平常都會去找伊先生，
        汽車美容店內會擺放電玩機台，並準備零錢供客人打電
        動玩具之用，於95年2月8日當日，證人己○○當天在外
        面喝酒，並且與被告把玩電玩機台，但是機台故障，按
        退幣鈕會有零錢落下，故伊先生要伊將落下的零錢取出
        ，伊先取出約2千多元，並將之排成一排置放在休息室
        桌上，但被告仍一再把玩機台按退幣鈕，過了2、30分
        鐘後，伊先生再度將落下的零錢取出，約有7千多元，
        伊沒有親眼看到被告拿伊的錢，但是覺得桌上的零錢有
        缺少一小角的感覺，且並未實際清點短少之零錢數額，
        伊亦無法確定未故障前電玩機台內之零錢金額，與伊和
        丈夫取出之零錢金額，二者之間是否有短少等語（見原
        審96年1月3日審判筆錄第4頁至第7頁、第12頁至第13頁
        ）。
    　(4)證人戊○○於原審審理中證稱：95年2月8日當天，證人
      　己○○有告知伊電動玩具毀損，按退幣之後，會一直退
        幣，之後還有零錢陸陸續續掉下來，伊不知道是何人去
        碰機台，但是有聽到零錢掉下來的聲音，當時只有被告
        進去店裡面，伊不知道他有無碰機台，伊當天有見到己○○手上拿一把零錢，說沒有錢要拿錢去買酒，但是沒
        有聽己○○說他從機台拿一把零錢交給被告等語（見原
        審96年1月3日審判筆錄第14頁至第16頁）。
      (5)綜上證人之證詞，證人己○○證稱：95年2月8日當天，
        擺放於汽車美容店內之電玩機台故障，會有零錢落下一
        情，與證人丁○○、戊○○之證詞，互核相符，堪信為
        真實。
    3.被告雖有持一把零錢向證人乙○○兌換紙鈔，惟證人乙○○既未兌換紙鈔予被告，且未明確清點被告所持之零錢數
      目，自難認被告所持之零錢金額，確係10元硬幣30枚；又
      證人丁○○既係汽車美容店之帳務負責人，然其對於95年
      2月8日當日短少之零錢數目並未實際清點，且其稱：「桌
      上排成一排之零錢，似乎有缺一角」等語，顯屬臆測之詞
      ，是汽車美容店內之休息室（辦公室）桌上之零錢是否確
      實遺失一情，已有可疑。被告辯稱：該零錢係證人己○○
      交付予伊一情，亦與證人己○○證述：伊曾拿一把零錢交
      予被告等語相符，是被告辯解自非虛妄。從而，自難僅憑
      證人丁○○之臆測之詞，即認被告於95年2月8日，有自汽
      車美容店內竊取10元硬幣30枚之竊盜犯行。
  (二)有關被訴95年3月8日之竊盜犯行部分：
  　1.被告固坦承其於95年3月8日下午1時許，強拉汽車美容店
    　之鐵門後，進入汽車美容店，惟堅詞否認有竊盜之犯行，
      於警詢及偵查中辯稱：伊係要進去汽車美容店內把玩電玩
      ，嗣於原審調查中供稱：伊是在汽車美容店作臨時員工，
      本來是說要計件，洗一台車400元，會給伊100元，但是還
      沒有拿到薪資就被告竊盜，伊大約已洗20台車，於95年3
      月8日下午，要去告訴人丁○○之汽車美容店幫忙洗車，
      但沒有人在家，因為鐵門壞掉，伊就開鐵門進去，因為那
      邊沒有電鈴，樓上有人，伊看鐵門壞掉，而且他們的小鐵
      門一拉就可以開，所以伊一拉就進去開門營業，伊本來以
      為告訴人他們在裡面；復又辯稱：伊當天早上過去看鐵門
      沒有開，下午再過去看發現鐵門也沒有開，後來伊再打電
      話過去沒有人接電話，所以伊想要開門幫他們營業；伊在
      汽車美容店工作時，告訴人丁○○及其丈夫並未給伊門鎖
      的鑰匙，丁○○的老公有說，如果沒有人在的話就打電話
      過去，但是他沒有說如果打電話沒有人在要怎麼做，汽車
      美容店的公休日是下雨的時候才沒有洗車，平常都有洗車
      ，但95年3月8日那天沒有下雨，而且伊以為他們在樓上睡
      覺，伊想要叫他們起床，伊進入後發現沒有人在家，伊就
      在店裡打電動，並沒有開大門，且伊不會操作他們的機器
      ，不知洗車用的強力噴水壓縮機如何開啟云云（見原審95
      年7月31日訊問筆錄）。
    2.經查：
    　(1)證人丁○○於原審審理中證稱：被告並非汽車美容店之
      　兼職員工，但若店內很忙時，就會請被告幫忙洗車，大
        約二、三次，洗一台車約50元或80元，工資當日就付清
        ，但不會請被告幫忙開門營業，伊或戊○○與被告間並
        無債務糾紛，95年3月8日當日因為下雨，所以店內並未
        開門營業，伊與戊○○出門後，外面檳榔攤的小姐乙○○打電話告知伊說有人闖進去，伊和戊○○馬上回去，
        就發現被告在店裡面，當時伊回去的時候，就發現伊店
        鐵門有毀損，因為伊鐵門本來就有點問題，被告是把中
        間的柱子硬搖成二半，就可以從中間進去，當天伊並未
        請被告至汽車美容店內，伊和戊○○進入店內後，發現
        被告很緊張從裡面跑出來，店內並沒有凌亂的情形等語
        （見原審96年1月3日審判筆錄第3頁至第6頁）。
    　(2)證人戊○○於原審審理中證稱：95年3月8日當天因為下
      　雨，所以汽車美容店沒有開門營業，且沒有通知被告去
        幫忙洗車，也沒有叫被告把鐵門拉開進入屋內，伊出門
        後，經由證人乙○○之通知被告進入屋內，伊隨即返家
        ，見到被告剛好要走出來，被告走出來時，沒有什麼表
        情，店裡一樓擺放汽車用的清潔劑、機器、生財器具等
        物品，被告走出後，伊有稍微看一下屋內，一樓物品大
        致上沒有動過等語（見原審上開審判筆錄第16頁至第18
        頁）。
    　(3)證人乙○○亦於原審審理中證稱：伊於95年3月8日下午
      　1時30分許，見到被告先推汽車美容店的門，怎麼樣都
        推不開，被告就一直搖晃一直推，就被被告推進去了，
        當時汽車美容店的店門沒有開，被告在推門之前沒有敲
        門或按門鈴，告訴人丁○○在出門前，亦未告知伊有朋
        友會來找她，伊見到被告進去後，就打電話給告訴人丁○○，告知被告在裡面，告訴人丁○○則說會馬上回來
        處理等語（見原審95年11月8日審判筆錄第4頁至第6頁
        ）。
    　(4)被告辯稱：伊於95年3月8日下午進入汽車美容店內，是
      　要幫告訴人丁○○、證人戊○○開店門營業云云，業據
        證人丁○○、戊○○否認在卷，且被告供承既不知悉如
        何開啟店裡大門，亦不知悉如何開啟操作洗車之器具，
        如何營業，且被告於進入汽車美容店前，已查看店門並
        未開啟，亦打電話進入店內，發現並無人在家等語，被
        告仍執意進入，且其開啟鐵門之方式並非一拉就開，而
        係一直搖晃致鐵門有毀損之結果，亦據證人乙○○、丁○○、戊○○上開證述明確，復有現場照片6幀附卷可
        稽，益見證人丁○○、戊○○證稱：事前並未同意被告
        進入屋內一情，係符真實，是被告未經證人丁○○、戊○○之同意，而毀損鐵門後，進入汽車美容店內一情，
        應堪認定。然被告未經許可，毀損鐵門後，進入汽車美
        容店內之動機雖有可議之處，惟證人丁○○、戊○○返
        回屋內後，屋內並無凌亂或翻動之痕跡，且財物亦無短
        少，被告見證人丁○○、戊○○返家後，其神情亦無異
        樣，則證人丁○○、戊○○、乙○○，既均未親見被告
        在汽車美容店內有何搜尋財物、翻找物品之情，且店內
        之財物亦無任何短少，是難僅因被告有未經許可，毀損
        鐵門後，進入汽車美容店內之行為，即遽認被告有意圖
        為自己不法所有，著手進行竊盜之行為，從而，尚無積
        極證據足資證明被告有刑法第321條第2項、第1項第2款
        之竊盜未遂之犯行。
  (三)綜上，依前揭論述及證據，尚不足認定被告涉有公訴人所指
    之竊盜犯行，此外復查無其他積極證明足認被告有何竊盜之
    犯行，即屬不能證明被告犯罪，原審就被告被訴竊盜部分，
    為被告無罪之諭知，經核尚無違誤。
五、駁回上訴之理由：
  (一)檢察官就被告被訴竊盜部分上訴意旨以：
  　1.有關被告所涉95年2月8日之竊盜犯行部分：查證人即告訴
    　人丁○○於原審證稱：95年2月8日當日，因機台故障，按
      退幣鈕會有零錢落下，故伊先生要伊將落下的零錢取出，
      伊先取出約2千多元，並將之排成一排置放在休息室桌上
      ，但被告仍一再把玩機台按退幣鈕，過了2、30分鐘後，
      伊先生再度將落下的零錢取出，約有7千多元，伊沒有親
      眼看到被告拿伊的錢，但是覺得桌上的零錢有缺少一小角
      的感覺，證人丁○○既係自行排列零錢部分，又未花用之
      情況下，發現短上之時間又距擺放之時間短暫，依其記憶
      而認短少零錢，應非臆測。又證人己○○證稱：當日曾交
      付被告200至300元之零錢抵債，該零錢係置放於汽車美容
      店內之電玩機台上贏錢落下來的；證人乙○○證稱：當天
      被告是拿一把零錢給她換紙鈔，從證人己○○所稱只給被
      告200至300元之硬幣下，以每面額10元計算，約20-30個
      ，顯與證人乙○○所稱當天被告是拿一把硬幣之個數不相
      符，況被告既無正當職業，難認有多餘之金額借予證人己○○，兩人間是否真有欠金錢借錢之事實，亦無相關之證
      據，足資佐證，如證人己○○真有欠款，何以沒有計算當
      天償還被告多少錢，又如何計算兩人間之債務清償事宜。
  　2.有關95年3月8日之竊盜犯行部分：證人丁○○於原審證稱
    　：被告並非汽車美容店之兼職員工，但若店內很忙時，就
      會請被告幫忙洗車，大約2、3次，洗1台車約50元或80元
      ，工資當日就付清，但不會請被告幫忙開門營業，伊或戊○○與被告間並無債務糾紛，95年3月8日當日因為下雨，
      所以店內並未開門營業。證人戊○○則證稱：95年3月8日
      當天因為下雨，所以汽車美容店沒有開門營業，且沒有通
      知被告去幫忙洗車，也沒有叫被告把鐵門拉開進入屋內。
      證人丁○○及戊○○於當日既無營業，也未通知被告至汽
      車美容店內協助，亦未請被告開啟汽車美容店的大門下，
      被告既知證人丁○○等人不在店內，應逕行離去，但被告
      非未離去，反而任意破壞鐵門侵入店內，應可推論其有趁
      證人丁○○等人不在之際，侵入店內之情。又被告曾為該
      店內員工，又熟知此為汽車美容店之營業場所及店內也擺
      放投幣式之電動玩具，且室內也可通往證人丁○○二樓之
      住處，被告亦可趁證人丁○○等人回家前以目光搜尋財物
      達其目的，嗣因證人丁○○、戊○○接獲證人乙○○電話
      通知後立即返家，致被告財物未得手而為查獲，尚難認被
      告無故侵入住宅未發現財物遭其翻動，即認被告無竊盜之
      犯意。
    3.本件原審判決，認事用法既有違誤，請將原判決撤銷，更
      為適當合法之判決。
  (二)經查：
    有關被告所涉95年2月8日之竊盜犯行部分，證人乙○○既未
    兌換紙鈔予被告，且未明確清點被告所持之零錢數目，自難
    認被告所持之零錢金額，確係10元硬幣30枚，又證人丁○○
    既係汽車美容店之帳務負責人，然其對於95年2月8日當日短
    少之零錢數目並未實際清點，且其稱：「桌上排成一排之零
    錢，似乎有缺一角」等語，顯屬臆測之詞，是汽車美容店內
    之休息室（辦公室）桌上之零錢是否確實遺失一情，已有可
    疑，自難僅憑證人丁○○之臆測之詞，即認被告於95年2月8
    日，有自汽車美容店內竊取10元硬幣30枚之竊盜犯行。另有
　　關95年3月8日之竊盜犯行部分，縱被告有破壞鐵門侵入店內
  　之情，惟侵入住居，須告訴乃論，然未據被害人丁○○、戊○○提出告訴，毀損鐵門部分，亦據告訴人丁○○於原審審
    理期間，以言詞撤回告訴，經諭知不受理之判決確定在案，
    且證人丁○○、戊○○未發現財物遭其翻動，亦無任何證據
    證明被告破壞鐵門侵入店內搜尋財物，而為竊盜之著手行為
    。本件上訴為無理由，應予駁回。
六、適用法律：
據上論斷，應依刑事訴訟法第368條，判決如主文。
本案經檢察官鄭龍照到庭執行職務。
中　　華　　民　　國　　96　　年　　5 　　月　　11　　日
　　　　　　　　　刑事第十八庭審判長法　官  溫耀源
　　　　　　　　　　　　　　　　　  法　官  陳健順
　　　　　　　　　　　　　　　　　  法　官  邱同印
以上正本證明與原本無異。
不得上訴。
                                    書記官  莊昭樹
中　　華　　民　　國　　96　　年　　5 　　月　　11　　日
